【裁判字號】    92,交訴,59
【裁判日期】    920910
【裁判案由】    公共危險等
【裁判全文】
臺灣臺南地方法院刑事判決                          九十二年度交訴字第五九號
    公  訴  人  臺灣台南地方法院檢察署檢察官
    被      告  乙○○
                甲○○
                丙○○
右列被告等因公共危險等案件，經檢察官提起公訴（九十一年度偵緝字第七七七號、
九十二年度偵字第一０三五號），本院判決如左：
    主  文
乙○○教唆意圖使犯人隱避而頂替，處有期徒刑肆月，如易科罰金，以佰元折算壹
日。
甲○○因過失傷害人，處有期徒刑肆月，如易科罰金，以佰元折算壹日；又駕駛動
力交通工具肇事，致人傷而逃逸，處有期徒刑陸月，如易科罰金，以佰元折算壹日
。應執行有期徒刑捌月，如易科罰金，以佰元折算壹日。
丙○○共同意圖使犯人隱避而頂替，處有期徒刑伍月，如易科罰金，以佰元折算壹
日。
    事  實
一、乙○○與甲○○為朋友關係。甲○○於民國九十年十二月四日下午，無照駕駛車
    號ＴＭ─６９３７號自小客車搭載乙○○，沿台南市○○路由北往南方向行駛，
    於同日下午一時三十分許，途經林森路與府連東路之交岔路口時，本應注意其並
    未考領汽車駕照不得行駛上路，且汽車行駛至交岔路口，轉彎車應讓直行車先行
    ，而依當時情形，客觀上又無不能注意之情事，其能注意竟疏未注意其為轉彎車
    ，未讓林森路上之直行車先行即貿然作右轉彎欲進入府連東路，致其汽車右後車
    身擦撞到同向右方沿林森路直行駛來，而由丁○○所騎乘之車號ＮＫＺ─７６７
    號重機車，致丁○○人車倒地，受有左膝及右膝擦傷之傷害。詎甲○○在肇事後
    竟未下車察看，反而逕自駕車逃逸，幸經行駛在後之吳洪丞及路人記下車號，始
    為警循線查獲該部肇事之小客車，然甲○○因為圖免罪責，竟於當日下午夥同乙○○至友人戊○○（現通緝中）住處，共同教唆戊○○出面頂替而獲允。而戊○○、丙○○（起訴書誤植為葉志恭）均明知甲○○駕車肇事使人受傷後並逃逸，
    係涉犯刑法過失傷害及駕車肇事使人受傷逃逸罪嫌之犯人，竟共同基於意圖使甲○○隱避之犯意聯絡，而於九十年十二月六日下午三時四十三分許，在台南市警
    察局第一分局文化派出所外，先由丙○○指導戊○○如何回答員警詢問後，丙○○、乙○○及甲○○再陪同戊○○進入上開派出所內，丙○○並向調查該件車禍
    之警員謝宗明佯稱戊○○係駕車肇事者；戊○○亦向警員謝宗明偽稱其為肇事之
    人，以頂替犯人甲○○，嗣經戊○○向臺灣台南地方法院檢察署檢察官自首始查
    知上情。
二、案經丁○○訴由台南市警察局第一分局暨由台南市警察局第五分局報請臺灣台南
    地方法院檢察署檢察官偵查起訴。
    理  由
一、右揭事實，已據被告乙○○、甲○○、丙○○於本院審理時坦白承認，核與告訴
    人丁○○指訴之情節相符，並經證人吳洪丞分別於警訊及檢察官偵訊時陳證屬實
    ，且有道路交通事故調查報告表一紙、台南市警察局舉發違反道路交通管理事件
    通知單影本二紙、台灣基督長老教會新樓醫院診斷證明書一紙、道路交通事故現
    場蒐證照片十四幀及被告戊○○於九十年十二月六日下午三時四十三分許在台南
    市警察局第一分局文化派出所之偵訊筆錄附卷足憑。按汽車駕駛人，有未領有駕
    駛執照駕車情形者，處新臺幣六千元以上一萬二千元以下罰鍰，並當場禁止其駕
    駛及扣留其車輛牌照，道路交通管理處罰條例第二十一條第一項第一款定有明文
    。次按汽車行駛至交岔路口，轉彎車應讓直行車先行，道路交通安全規則第一百
    零二條第一項第六款亦規定甚明。查被告甲○○並未考領有汽車駕照，有交通部
    公路總局嘉義區監理所台南監理站九十二年四月二日嘉監南字第０九二０００六
    八四四號函在卷可稽，是其本不應行駛汽車上路，而其既要行駛汽車，對於上開
    交通安全規則自應知悉，為其應注意之事項，而肇事當時係天候晴朗、日間自然
    光線、四線道、柏油路面、標線清晰、有快慢車道劃分、正常號誌岔路口、路面
    乾燥無缺陷、無障礙物、視距良好、速限五十公里，有前開道路交通事故調查報
    告表載明可考，據此判斷，足見依當時狀況被告甲○○客觀上並無不能注意之情
    狀，詎被告甲○○應注意能注意其未考領駕照，不得行車上路竟仍無照駕車，且
    應注意能注意竟疏未注意其為轉彎車，未讓林森路上之直行車先行即貿然作右轉
    彎欲進入府連東路，致其汽車右後車身擦撞到同向右方沿林森路直行駛來之告訴
    人丁○○機車，並因而肇事，被告甲○○自有違前開規定之注意義務，其上述駕
    駛行為，顯有過失。又被告甲○○之過失行為與告訴人丁○○所受上開傷害之間
    ，顯有相當因果關係，亦無疑義。另被告丙○○雖曾辯稱：伊沒有出面叫戊○○
    頂替云云。惟查，被告丙○○如何於右開時地，在台南市警察局第一分局文化派
    出所外，先由其指導戊○○如何回答員警詢問後，再由其與被告乙○○及甲○○
    共同陪同戊○○進入上開派出所內，被告丙○○並向調查該件車禍之警員佯稱戊○○係駕車肇事者等情，不僅業據共同被告戊○○、甲○○、乙○○分別於警訊
    中供陳甚詳（見台南市警察局第五分局警訊卷第二頁、第五頁、第九頁），被告
    丙○○於警訊時亦供承：「我當時有向交通隊處理該車禍之員警說，車禍駕駛人
    係戊○○」、「（問：你為何要向處理員警說係戊○○駕車肇事？）因為乙○○
    向我說戊○○要出來頂罪，閃避無照駕駛之違規單，所以我才這樣向員警講」等
    語無訛（見台南市警察局第五分局警訊卷第十一頁正、反面），參核共同被告戊○○於檢察官偵訊時復到庭陳明：「（問：他們在何狀況下找到你？）在事發後
    甲○○他們二人（即甲○○、乙○○）來我家找我談。要去作筆錄時，當天下午
    他們二人到我家帶我，他們約好他老闆（即丙○○）在警局旁等我們，到時他老
    闆將我帶到旁邊教我說，不要說有喝酒開車、不是故意撞到的、沒注意有撞到人
    才離開等語」、「（問：在派出所時何人帶你去？）是乙○○、甲○○、丙○○
    ，且他們也在派出所內」、「（問：他老闆（即丙○○）說要出面處理車禍，為
    何沒有處理？）在派出所路上他這樣說，他說要我出面擔罪，他會出面和被害者
    談，而乙○○等說他們會替我繳罰單的錢，但後來他們都沒履行」等語明確（見
    臺灣台南地方法院檢察署九十一年度偵緝字第七七七號偵訊卷第十四頁、九十二
    年度偵字第一０三五號偵訊卷第十頁反面），而被告丙○○於本院審理時亦自承
    ：「我當時在警察局前確實有跟被告戊○○說等一下應訊時不要說有喝酒開車不
    是故意撞到的」等語以觀（見本院九十二年八月二十八日審判筆錄），顯見被告
    丙○○係與戊○○共同基於意圖使甲○○隱避之犯意聯絡，而由戊○○出面頂替
    被告甲○○甚明，是被告丙○○前開所辯，要係卸責之詞，不足採信。從而本件
    事證已臻明確，被告等犯行均足堪認定。
二、核被告甲○○所為，係犯刑法第二百八十四條第一項前段之過失傷害罪及第一百
    八十五條之四之駕車肇事逃逸罪；被告丙○○所為，係犯同法第一百六十四條第
    二項之頂替罪；另被告乙○○教唆戊○○為頂替行為，所為係屬同法第一百六十
    四條第二項頂替罪之教唆犯，依同法第二十九條第二項之規定，應依其所教唆之
    頂替罪處罰之。被告甲○○所犯上開二罪間，犯意各別，行為互殊，應予分論併
    罰。而被告丙○○與戊○○間，有犯意聯絡及行為分擔，為共同正犯。爰分別審
    酌被告等人之犯罪之動機、目的、手段，其生活狀況、智識程度，與本件犯罪所
    生之危險、損害、告訴人傷勢之輕重、及其等犯後態度等一切情狀，分別量處如
    主文所示之刑，並均諭知易科罰金之折算標準及就被告甲○○部分定其應執行刑
    ，以資懲儆。
三、被告戊○○部分俟緝獲後另行審結。
據上論斷，應依刑事訴訟法第二百九十九條第一項前段，刑法第二十八條、第一百六
十四條第二項、第一百八十五條之四、第二百八十四條第一項前段、第四十一條第一
項前段、第二項、第五十一條第五款，罰金罰鍰提高標準條例第一條前段、第二條，
判決如主文。
本案經檢察官陳明進到庭執行職務。
中      華      民      國      九十二      年      九      月    十    日
                                      臺灣臺南地方法院交通法庭
                                          法  官  張  瑛  宗
右正本證明與原本無異。
如不服本判決，應於判決送達後十日內，向本院提出上訴狀。
                                          書記官  陳  志  德
中      華      民      國      九十二      年      九      月    十    日
附錄本案論罪科刑法條：
中華民國刑法第一百六十四條
(藏匿人犯或使之隱避、頂替罪)
藏匿犯人或依法逮捕拘禁之脫逃人或使之隱避者，處二年以下有期徒刑、拘役或五百
元以下罰金。
意圖犯前項之罪而頂替者，亦同。
中華民國刑法第一百八十五條之四
駕駛動力交通工具肇事，致人死傷而逃逸者，處六月以上五年以下有期徒刑。
中華民國刑法第二百八十四條
(過失傷害罪)
因過失傷害人者，處六月以下有期徒刑、拘役或五百元以下罰金，致重傷者，處一年
以下有期徒刑、拘役或五百元以下罰金。
從事業務之人，因業務上之過失傷害人者，處一年以下有期徒刑、拘役或一千元以下
罰金，致重傷者，處三年以下有期徒刑、拘役或二千元以下罰金。


司法院資訊處製作；財團法人民間司法改革基金會備份。
